臺灣高等法院刑事裁定
111年度抗字第1152號
抗  告  人
即聲 請 人  鄭國欽
上列抗告人即聲請人因聲請閱卷案件，不服臺灣桃園地方法院中
華民國111年6月29日裁定（111年度聲字第1702號），提起抗告
，本院裁定如下：
    主  文
原裁定撤銷，發回臺灣桃園地方法院。
    理  由
一、原裁定意旨如附件一「臺灣桃園地方法院111年度聲字第170
    2號刑事裁定」所載。
二、抗告意旨如附件二「刑事抗告狀」所載。
三、按被告於審判中得預納費用請求付與卷宗及證物之影本，但
    卷宗及證物之內容與被告被訴事實無關或足以妨害另案之偵
    查，或涉及當事人或第三人之隱私或業務秘密者，法院得限
    制之；被告於審判中經法院許可者，得在確保卷宗及證物安
    全之前提下檢閱之，但有前項但書情形，或非屬其有效行使
    防禦權之必要者，法院得限制之，刑事訴訟法第33條第2項
    、第3項分別定有明文。又該條規定於聲請再審之情形準用
    之，同法第429條之1第3項亦有明定，參酌其立法理由：「
    聲請再審無論基於何種事由，接觸並瞭解相關卷證資料，與
    聲請再審是否有理由，以及能否開啟再審程序，均至關重要
    。原法並未明文規定聲請權人之卷證資訊獲知權，致生適用
    上之爭議，規範尚有未足，爰增訂本條第3項，俾聲請權人
    或代理人得以聲請再審為理由以及在聲請再審程序中，準用
    第33條之規定，向法院聲請獲知卷證資訊」，可知凡再審聲
    請權人或其代理人，均在前開準用之範圍內，並不以具有律
    師資格之代理人或具有「被告或辯護人」身分者為限，以充
    分保障再審聲請權人之卷證資訊獲知權。
四、經查，抗告人即聲請人鄭國欽（下稱聲請人）前因毀損等案
    件提起自訴，經原審法院以111年度自字第4號裁定命聲請人
    於裁定送達後5日內委任律師為自訴代理人，並提出委任書
    狀，且按被告之人數提出自訴狀繕本確定在案；嗣聲請人不
    服上開確定裁定，向原審法院聲請再審，經原審法院認聲請
    人並非以「確定判決」為聲請再審之對象，乃以111年度聲
    再字第14號裁定駁回其再審之聲請，此有各該裁定在卷可參
    。揆諸前揭說明，聲請人既對於原審法院111年度自字第4號
    確定裁定聲請再審，且刑事訴訟法第5編「再審」亦有關於
    自訴人聲請再審之規定，則不論其再審之聲請是否合法或有
    無理由，均應寬認係在前開準用之範圍內。詎原審法院徒以
    聲請人不具有「被告或辯護人」身分，而駁回其閱覽該聲請
    再審案件卷宗之聲請，稍嫌速斷。從而，抗告意旨指摘原裁
    定不當，為有理由，並為顧及聲請人之審級利益，應由本院
    將原裁定撤銷，發回原審法院另為適法之決定。
據上論斷，應依刑事訴訟法第413條前段，裁定如主文。
中　　華　　民　　國　　111 　年　　8 　　月　　2 　　日
                  刑事第四庭    審判長法　官  陳筱珮
                                      法　官  柯姿佐
                                      法　官  吳元曜
以上正本證明與原本無異。
不得再抗告。
                                      書記官  黃亮潔
中　　華　　民　　國　　111 　年　　8 　　月　　3 　　日
附件一：臺灣桃園地方法院111年度聲字第1702號刑事裁定
附件二：刑事抗告狀
附件一    臺灣桃園地方法院刑事裁定   111年度聲字第1702號
聲　請　人　鄭國欽　男　民國00年0月00日生
　　　　　　　　　　身分證統一編號：Z000000000號
　　　　　　　　　　住桃園市○○區○○路○○○○00號10樓
上列聲請人因聲請再審案件（本院111年度聲再第14號），聲請
閱覽卷宗，本院裁定如下：
　  主  文
聲請駁回。
    理  由
一、聲請意旨略以：聲請人鄭國欽為瞭解聲請再審案件（本院11
    1年度聲再第14號）進行情形，並抄錄、影印他造當事人所
    提證物，為此請求准予閱覽卷宗等語。
二、按辯護人於審判中得檢閱卷宗及證物並得抄錄、重製或攝影
    ；被告於審判中得預納費用請求付與卷宗及證物之影本，但
    卷宗及證物之內容與被告被訴事實無關或足以妨害另案之偵
    查，或涉及當事人或第三人之隱私或業務秘密者，法院得限
    制之；被告於審判中經法院許可者，得在確保卷宗及證物安
    全之前提下檢閱之，但有前項但書情形，或非屬其有效行使
    防禦權之必要者，法院得限制之；對於前2項之但書所為限
    制，得提起抗告；持有第1項及第2項卷宗及證物內容之人，
    不得就該內容為非正當目的之使用，刑事訴訟法第33條定有
    明文。該條規定於聲請再審之情形，準用之，同法第429條
    之1第3項亦有規定。參酌其立法理由說明「聲請再審無論基
    於何種事由，接觸並瞭解相關卷證資料，與聲請再審是否有
    理由，以及能否開啟再審程序，均至關重要。原法並未明文
    規定聲請權人之卷證資訊獲知權，致生適用上之爭議，規範
    尚有未足，爰增訂本條第3項，俾聲請權人或代理人得以聲
    請再審為理由以及在聲請再審程序中，準用第33條之規定，
    向法院聲請獲知卷證資訊。」準此，在聲請再審程序中，倘
    不具被告或辯護人身分，依法不得向法院請求付與卷宗及證
    物之影本或檢閱卷宗及證物。
三、經查，聲請人前因毀損等案件提起自訴，經本院以111年度
    自字第4號裁定，命聲請人應於裁定送達後5日內委任律師為
    自訴代理人，並提出委任書狀，且應按被告之人數提出自訴
    狀繕本確定在案；嗣聲請人不服上開確定裁定，向本院聲請
    再審，經本院認聲請人並非以「確定判決」為聲請再審之對
    象，乃以111年度聲再字第14號裁定駁回再審聲請，此有上
    開裁定在卷可參，並經本院核閱111年度聲再字第14號卷宗
    屬實。則聲請人對於本院111年度自字第4號確定裁定聲請再
    審，於聲請再審程序中，顯不具有被告或辯護人身分，揆諸
    上開規定及說明，聲請人聲請閱覽本院111年度聲再字第14
    號聲請再審案件之卷宗，並求為付與卷宗及證物之影本或檢
    閱卷宗及證物，於法無據。從而，本件聲請為無理由，應予
    駁回。
四、依刑事訴訟法第220條，裁定如主文。
中　　華　　民　　國　　111 　年　　6 　　月　　29　　日
                  刑事第十八庭  審判長法官  陳囿辰

                                      法官  姚懿珊

                                      法官　羅文鴻
以上正本證明與原本無異。
如不服本裁定，應於裁定送達後5 日內向本院提出抗告狀。
　　　　　　　　　　　　　　　      書記官　林佳穎
中　　華　　民　　國　　111 　年　　6 　　月　　29　　日